【裁判字號】    98,易緝,16
【裁判日期】    980515
【裁判案由】    贓物
【裁判全文】
臺灣彰化地方法院刑事判決              98年度易緝字第16號
公  訴  人  臺灣彰化地方法院檢察署檢察官
被      告  甲○○
                    現另案在臺灣彰化監獄執行中
上列被告因贓物案件，經檢察官提起公訴（九十六年度偵字第八
四八九號、九十七年度偵緝字第五四號），本院判決如下：
    主  文
甲○○共同故買贓物，累犯，處有期徒刑拾月。
    事  實
一、甲○○前因贓物案件，經本院以九十年度訴字第七五八號判
    處有期徒刑三月確定，甫於民國九十二年十二月十七日易科
    罰金而執行完畢。詎甲○○仍不知悔改，復與乙○○（所涉
    故買贓物犯行，業經本院九十七年度易字第一○一四號判處
    有期徒刑七月確定）於九十六年四月底某日，在彰化縣花壇
    鄉○○路與番花路口之中華賓士車廠前，均明知真實姓名年
    籍不詳、綽號「小胖」之成年男子向其等兜售之車型ＦＤ二
    五、引擎號碼四Ｄ九五Ｓ－Ｗ一九五三一五號、出廠日期八
    十五年四月二十二日之小松牌（ＫＯＭＡＴＳＨ）土黃色堆
    高機（下稱上開堆高機；係丁○○所有，於九十六年三月二
    十日上午七時許，在臺中縣烏日鄉○○路○段三八八巷八八
    號失竊），係來路不明之贓物，因貪圖便宜，竟共同基於故
    買贓物之犯意聯絡，共同以新臺幣（下同）十萬元之價格，
    向綽號小胖之成年男子買受上開堆高機一輛後，旋於同日某
    時許，駕駛上開堆高機前往丙○○（所涉寄藏贓物犯行，業
    經本院九十七年度易字第一○一四號判處有期徒刑五月確定
    ）經營、位在彰化縣花壇鄉○○村○○路四○三號之輝明汽
    車修理廠，委託丙○○代為清洗上開堆高機，並重新烤漆，
    藉以逃避車主追查，丙○○亦明知上開堆高機係來路不明之
    贓物，竟基於寄藏贓物之犯意，於上開時間、地點，收受上
    開堆高機，並將該堆高機藏放在輝明汽車修理廠內。嗣丙○○將上開堆高機清洗後，因輝明汽車修理廠並無烤漆設備，
    丙○○乃於九十六年五月中旬某日將上開堆高機駛往不知情
    之顧清潭所經營之金車汽車修配廠，委由顧清潭重新烤漆，
    迨顧清潭烤漆完成後，再由甲○○駕駛自用小客車搭載乙○○於九十六年六月二日前往金車汽車修配廠，由乙○○將上
    開堆高機駛離金車汽車修配廠，並駛往不知情之賴玟國所經
    營之大眾堆高機柴油貨車修配廠，委由賴玟國修理，並向賴
    玟國兜售，再由甲○○駕駛自用小客車前往大眾堆高機柴油
    貨車修配廠，搭載乙○○離開。嗣因賴玟國察覺有異，乃報
    警處理，經警循線查悉上情，並扣得上開堆高機一輛（經警
    發還丁○○）。
二、案經丁○○訴由彰化縣警察局鹿港分局報告臺灣彰化地方法
    院檢察署偵查起訴。
    理  由
一、按被告以外之人於審判外之言詞或書面陳述，除法律有規定
    者外，不得作為證據。被告以外之人於偵查中向檢察官所為
    之陳述，除顯有不可信之情況者外，得為證據。被告以外之
    人於審判外之陳述，雖不符前四條之規定，而經當事人於審
    判程序同意作為證據，法院審酌該言詞陳述或書面陳述作成
    時之情況，認為適當者，亦得為證據。當事人、代理人或辯
    護人於法院調查證據時，知有第一百五十九條第一項不得為
    證據之情形，而未於言詞辯論終結前聲明異議者，視為有前
    項之同意。刑事訴訟法第一百五十九條第一項、第一百五十
    九條之一第二項、第一百五十九條之五分別定有明文。經查
    ：
  (一)證人即同案被告丙○○、乙○○、證人賴玟國、顧清潭、告
    訴人丁○○於偵查中向檢察官所為證述，雖係被告甲○○以
    外之人於審判外之言詞陳述，為傳聞證據，然其等於偵查中
    向檢察官所為證述，既經具結（偵卷第七○、七二至七四頁
    ，偵緝卷第二○頁），且本院審酌該等言詞陳述係由證人出
    於自由意識而陳述，又無其他證據足認該等陳述有何顯不可
    信之情事等一切情況，依刑事訴訟法第一百五十九條之一第
    二項規定，認上開證人於偵訊中之證述，自得採為認定本件
    犯罪事實所憑之證據。
  (二)證人即同案被告丙○○、證人賴玟國、顧清潭、丁○○於警
    詢時之證述，雖亦屬被告甲○○以外之人於審判外之言詞陳
    述，為傳聞證據，然被告甲○○於本院準備程序既同意將之
    引為證據（本院卷第三三頁），且經本院於審理時當庭直接
    提示而為合法之調查，被告甲○○未於言詞辯論終結前聲明
    異議，本院復審酌該等言詞陳述係由證人出於自由意識而陳
    述，並無非法取證之情況，依刑事訴訟法第一百五十九條之
    五之規定，認上開證人於警詢時之證述，應得採為認定本件
    犯罪事實所憑之證據。
二、訊據被告甲○○固坦承確於九十六年六月二日駕駛自用小客
    車搭載同案被告乙○○前往金車汽車修配廠，並由同案被告
    乙○○將上開堆高機駛往大眾堆高機柴油貨車修配廠後，由
    其駕駛自用小客車前往大眾堆高機柴油貨車修配廠，搭載同
    案被告乙○○離開之事實，然矢口否認有何故買贓物之犯行
    ，辯稱：因丙○○欠伊錢，將上開堆高機交給伊抵償債務，
    上開堆高機要供自己使用，伊不知道上開堆高機是贓物云云
    。經查：
  (一)同案被告乙○○確於上開時間、地點，向綽號小胖之成年男
    子購買上開堆高機，於同日委由同案被告丙○○代為清洗上
    開堆高機，並重新烤漆，同案被告丙○○代為清洗上開堆高
    機後，因其所經營之輝明汽車修理廠並無烤漆設備，乃於九
    十六年五月中旬某日將上開堆高機駛往金車汽車修配廠，委
    由顧清潭重新烤漆，再由被告甲○○駕駛自用小客車搭載同
    案被告乙○○於九十六年六月二日前往金車汽車修配廠，由
    同案被告乙○○將上開堆高機駛離金車汽車修配廠，駛往大
    眾堆高機柴油貨車修配廠，委由賴玟國修理，並向賴玟國兜
    售上開堆高機，再由被告甲○○駕駛自用小客車前往大眾堆
    高機柴油貨車修配廠，搭載同案被告乙○○離開等情，業經
    證人即同案被告丙○○（偵卷第六四、六五頁，本院九十七
    年度易字第一○一四號卷第一三六、一三七頁；下稱本院易
    字卷）、乙○○（偵緝卷第十七至十九頁，本院易字卷第一
    三八至一四○頁）於偵訊、本院審理時，證人賴玟國（偵卷
    第十九至二一、六七、六八頁）、顧清潭（偵卷第二二至二
    四、六九頁）於警詢、偵訊時，分別證述明確。另同案被告
    丙○○因積欠被告甲○○十一萬元之賭債，同案被告乙○○
    、被告甲○○於九十六年四月底某日，一同駕駛上開堆高機
    ，前往同案被告丙○○所經營之輝明汽車修理廠，要求同案
    被告丙○○協助將上開堆高機重新烤漆，且同案被告乙○○
    、被告甲○○告知同案被告丙○○上開堆高機係竊盜取得，
    如遭警查獲，要求同案被告丙○○出面頂替，用以抵償所積
    欠之賭債等情，亦經證人即同案被告丙○○於九十六年六月
    十九日第二次警詢（偵卷第十一至十五頁）時，證述綦詳。
    再上開堆高機係丁○○所有，於九十六年三月二十日上午七
    時許，在臺中縣烏日鄉○○路○段三八八巷八八號失竊，屬
    來路不明之贓物，此經證人丁○○（偵卷第十六至十八、六
    八頁）於警詢、偵訊時，證述明確，並有臺中縣警察局受理
    刑事案件報案三聯單（偵卷第二五頁）、上開堆高機保證書
    （偵卷第二六頁）、出廠證（偵卷第二七頁）、保險費收據
    （偵卷第二八頁）、贓物認領保管單（偵卷第二九頁）各一
    紙、查獲現場照片四幀（偵卷第四四、四五頁）在卷可稽。
  (二)被告甲○○雖辯稱：因丙○○欠伊錢，將上開堆高機交給伊
    抵償債務，上開堆高機要供自己使用，伊不知道上開堆高機
    是贓物云云。然同案被告乙○○、被告甲○○於九十六年四
    月底某日，一同駕駛上開堆高機，前往同案被告丙○○所經
    營之輝明汽車修理廠，要求同案被告丙○○協助將上開堆高
    機重新烤漆時，即已明確告知被告丙○○上開堆高機係竊盜
    取得一節，業經證人即同案被告丙○○於九十六年六月十九
    日第二次警詢（偵卷第十一至十五頁）時，證述明確，已如
    前述。同案被告丙○○於偵訊、本院準備程序及審理時，雖
    翻異前詞，並改稱：甲○○、乙○○沒有跟伊說堆高機是偷
    來的，是警方叫伊要這樣子講，才要做第二次筆錄，警方叫
    伊說伊知道是贓物云云（偵卷第六五頁，本院易字卷第三○
    、一三六頁）。考諸同案被告丙○○、乙○○、被告甲○○
    於偵訊、本院準備程序及審理時，前後多次之供述，同案被
    告丙○○於九十六年十一月二十日偵訊時供稱：「（為何甲○○會出現在金車修理廠？）我也不知道。」等語（偵卷第
    六五頁），九十七年四月二十三日偵訊時供稱：「堆高機是
    乙○○的，我有跟他說要讓甲○○抵債，我事後有開十五萬
    元的票給乙○○，乙○○把堆高機送來我這邊維修，我已經
    修理好了，甲○○要牽走時，沒有問我堆高機是誰的，我也
    沒有跟他說堆高機是誰的。」等語（偵卷第一○○頁），於
    九十七年七月一日本院準備程序期日供稱：「我與乙○○去
    金車，甲○○另外自己去，甲○○是去向我要錢。」「堆高
    機是乙○○從金車修配廠開走，甲○○怎麼走的，我不知道
    。」等語（本院易字卷第三○頁），於九十七年八月二十六
    日本院準備程序期日供稱：「甲○○是我欠他錢，他到金車
    修配廠找我要錢，他一直催我還錢，所以我叫乙○○先將車
    給我，讓我給甲○○抵債。」等語（本院易字卷第八二頁）
    ，於九十七年十一月十二日本院審理時供稱：「車子修理好
    還在金車的時候，我就向甲○○說車子交給他抵債，甲○○
    有同意以十七萬元買這臺堆高機，車子不是甲○○開走的，
    是乙○○開走的。」等語（本院易字卷第一三七頁）；同案
    被告乙○○於九十七年一月八日偵訊時供稱：「金車說修理
    費快要六萬元，因為我本身沒有錢，而修理廠的人丙○○欠
    甲○○錢，甲○○與丙○○在說，後來，我說把堆高機賣掉
    ，把修理費給丙○○，其餘的款項給我，但沒有賣成就有糾
    紛。我把堆高機開到大眾修理行寄賣，我想賣二十萬元左右
    ，我跟大眾的老闆接洽的，那老闆是甲○○認識的。」等語
    （偵緝卷第十八頁），於九十七年十一月十二日本院審理時
    供稱：「（堆高機烤漆好後，你有無開走？）我有開走，開
    到大眾，因為丙○○跟我講，他與甲○○有債務，丙○○跟
    我說堆高機讓他賣掉，可以清償債務，而且我也欠丙○○修
    車費用，甲○○載我去金車，我開到大眾之後，甲○○再來
    載我離開。」「（為何會將堆高機開到大眾？）是甲○○說
    要在那邊寄賣，我幫他開過去。」等語（本院易字卷第一三
    九頁），於九十八年五月一日本院審理時證稱：「（當初為
    何將本案堆高機開至大眾修配廠？）是丙○○與甲○○有財
    務糾紛，想要送過去那邊賣，賣完之後，錢我可以跟丙○○
    拿，他們二人之間的債務，他們自己處理。」「（是誰決定
    要去賣？）是甲○○。」等語（本院九十八年度易緝字第十
    六號卷第六九頁；下稱本院易緝字卷）；被告甲○○於九十
    六年十一月九日偵訊時供稱：「那一臺是我到花壇鄉丙○○
    住處牽回來，因為他欠我錢，他說那一臺堆高機是他的，要
    給我抵債，我在做鐵線加工，是我自己要用的。」等語（偵
    卷第五七頁），於同日本院訊問時則稱：「因為我向丙○○
    買車子，價錢十七萬元，他之前欠我十一萬元賭債，我就給
    他六萬元，後來他車子放到我這邊，我再把車放到大眾堆高
    機行。」等語（本院聲羈卷第四頁），於九十六年十一月二
    十日偵訊時供稱：「那一臺是因丙○○欠我十一萬元，我去
    金車修配廠，他說那一臺要抵債，所以我就牽到大眾堆高機
    行，他說那一臺要賣我十七萬元，我還要給他六萬元，我當
    日也交給他六萬元，金車修配廠與大眾堆高機行很近，所以
    我就開到大眾堆高機行寄放在那邊。」等語（偵卷第六七頁
    ），於九十七年四月二十三日偵訊時供稱：「丙○○欠我錢
    ，讓我抵債的，丙○○沒有說堆高機是誰的，我也沒有問他
    是誰的，他說要讓我抵債，我就牽走了。」「我把堆高機牽
    到大眾寄賣。」等語（偵卷第九九、一○○頁），於九十八
    年四月二日本院準備程序期日供稱：「是丙○○欠我錢，給
    我的，我不知道那臺堆高機是贓物，我要買來自己用。」「
    我不知道陳瑞涼要將我的堆高機賣給賴玟國，我都不在場。
    」等語（本院易緝字卷第三三頁），於九十八年五月一日本
    院審理時供稱：「（當初為何要載乙○○至金車修配廠？）
    是丙○○說要去牽車，車子後來是乙○○開走，我叫他開至
    大眾，我沒有叫他賣，只是叫他開到大眾那邊放。」等語（
    本院易緝字卷第七一頁）；足見同案被告乙○○、丙○○、
    被告甲○○對於被告甲○○是否知悉上開堆高機係同案被告
    乙○○所有、同案被告乙○○有無與被告甲○○一同前往金
    車汽車修配廠、上開堆高機究係由同案被告乙○○或由被告
    甲○○駛離金車汽車修配廠、上開堆高機究係由同案被告乙○○或由被告甲○○駛往大眾堆高機柴油貨車修配廠變賣、
    被告甲○○以上開堆高機抵債後係供自己使用或欲加以變賣
    等關於以上開堆高機抵充賭債、修理費用之重要情節，同案
    被告乙○○、丙○○、被告甲○○不僅個人前後供述顯有不
    一，彼此間之供述亦有諸多矛盾之處。再者，同案被告丙○○於偵訊、本院準備程序及審理時，雖改稱：伊修理上開堆
    高機後，因乙○○積欠伊修理費約五萬元，伊則積欠甲○○
    十一萬元，伊始要求乙○○將上開堆高機交給甲○○抵充賭
    債，伊則另開十五萬元支票給乙○○云云；然倘若同案被告
    丙○○早已無力清償積欠被告甲○○之十一萬元賭債，致使
    被告甲○○催討賭債甚急，而欲以上開堆高機抵償賭債，則
    同案被告丙○○又如何有能力清償用以向同案被告乙○○購
    買上開堆高機之十五萬元支票票款，且同案被告乙○○與同
    案被告丙○○係因修理上開堆高機始認識，而被告甲○○則
    分別與同案被告乙○○、丙○○認識一年以上等情，此經被
    告甲○○於偵訊（偵卷第六六頁）時，供述無訛，並經證人
    即同案被告乙○○於偵訊（偵緝卷第十八頁）、本院審理（
    本院易字卷第一三九頁）時，證人即同案被告丙○○於警詢
    （偵卷第七頁）、偵訊（偵卷第六四頁）、本院審理（本院
    易字卷第一三六頁）時，分別證述明確，同案被告乙○○對
    於同案被告丙○○資力欠佳，可能無力清償上開十五萬元支
    票票款，既已有所認識，且同案被告乙○○與同案被告丙○○又僅係初識，同案被告乙○○豈會率予同意將上開堆高機
    供同案被告丙○○持交被告甲○○抵充賭債，而自己則收受
    同案被告丙○○所交付之十五萬元支票，自陷於票款催討無
    著之風險，足徵同案被告丙○○於偵訊、本院準備程序及審
    理時所述，顯然悖離常情。況且，同案被告丙○○於九十六
    年六月十九日係主動前往彰化縣警察局鹿港分局外中派出所
    製作第二次警詢筆錄，其目的係為更正其於九十六年六月十
    六日第一次警詢筆錄不實之處，此有該次警詢筆錄一份（偵
    卷第十一至十五頁）在卷可佐，且同案被告丙○○於本院審
    理時亦自承：其於製作警詢筆錄後，確曾閱覽筆錄後，始於
    筆錄上簽名等語（本院易字卷第一三六頁），倘若第二次警
    詢筆錄確有不實之處，同案被告丙○○豈會同意在該份警詢
    筆錄上簽名。因此，堪認同案被告丙○○於偵訊、本院準備
    程序及審理時，翻異前詞，被告甲○○上開辯詞，均屬事後
    卸責之詞，不足採信。
  (三)又公訴人雖認同案被告乙○○係獨自一人向綽號小胖之成年
    男子故買上開堆高機，並將上開堆高機駛往輝明汽車修理廠
    ，委託同案被告丙○○代為清洗上開堆高機，並重新烤漆等
    情。然上開堆高機經金車汽車修配廠烤漆完成後，係由被告
    甲○○駕駛自用小客車搭載同案被告乙○○前往金車汽車修
    配廠，由同案被告乙○○將上開堆高機駛離金車汽車修配廠
    ，並駛往大眾堆高機柴油貨車修配廠，向賴玟國兜售，再由
    被告甲○○駕駛自用小客車前往大眾堆高機柴油貨車修配廠
    ，搭載同案被告乙○○離開，且同案被告乙○○與賴玟國、
    同案被告丙○○均不相識，被告甲○○則與賴玟國、同案被
    告丙○○均為舊識等情，此經證人即同案被告乙○○於本院
    審理（本院易字卷第一三九頁）時，證人賴玟國（偵卷第十
    九至二一、六七、六八頁）、顧清潭（偵卷第二二至二四、
    六九頁）於警詢、偵訊時，分別證述明確，足徵證人即同案
    被告丙○○於九十六年六月十九日第二次警詢時，證述關於
    上開堆高機係由同案被告乙○○及被告甲○○一同駕往輝明
    汽車修理廠，並明確告知同案被告丙○○上開堆高機係竊盜
    取得一節，應可採信，是同案被告乙○○與被告甲○○具有
    故買贓物之犯意聯絡，堪予認定；公訴人認同案被告乙○○
    係獨自一人故買贓物，而被告甲○○則係另為搬運贓物一節
    ，容有誤會。
  (四)綜上所述，本件事證明確，被告甲○○故買贓物之犯行，應
    堪認定。
三、核被告甲○○所為，係犯刑法第三百四十九條第二項之故買
    贓物罪。公訴人認被告甲○○所為，係犯刑法第三百四十九
    條第二項之搬運贓物罪，尚有未洽，惟因適用之條項相同，
    自無庸依刑事訴訟法第三百條變更起訴法條。被告甲○○與
    同案被告乙○○間，就上開故買贓物之犯行，有犯意聯絡及
    行為分擔，為共同正犯。被告甲○○前因贓物案件，經本院
    以九十年度訴字第七五八號判處有期徒刑三月確定，甫於九
    十二年十二月十七日易科罰金而執行完畢等情，此有臺灣彰
    化地方法院檢察署刑案資料查註紀錄表及臺灣高等法院被告
    前案紀錄表各一份在卷可考，其於受有期徒刑執行完畢後，
    五年以內故意再犯本件有期徒刑以上之罪，為累犯，應依刑
    法第四十七條第一項規定，加重其刑。爰審酌被告甲○○故
    買他人竊盜所得之贓物，助長行竊者之銷贓管道，造成竊盜
    犯罪之猖獗，危害社會治安甚鉅，且犯罪後未能坦承犯行，
    猶飾詞以辯，復於本案審理期間經本院發布通緝始為警緝獲
    到案，及其犯罪之動機、方法、手段、所生危害、從中獲取
    之不法利益、生活狀況、智識程度等一切情狀，量處如主文
    所示之刑。
據上論斷，應依刑事訴訟法第二百九十九條第一項前段，刑法第
二十八條、第三百四十九條第二項、第四十七條第一項，刑法施
行法第一條之一，判決如主文。
本案經檢察官林子翔到庭執行職務。
中    華    民    國    98    年    5     月    15    日
                   刑事第六庭     審判長法官  王義閔
                                        法官  鮑慧忠
                                        法官  鄭舜元
以上正本證明與原本無異。
如不服本判決應於收受判決後10日內向本院提出上訴書狀，並
應敘述具體理由。其未敘述上訴理由者，應於上訴期間屆滿後
20日內向本院補提理由書(均須按他造當事人之人數附繕本)
「切勿逕送上級法院」。
告訴人或被害人對於判決如有不服具備理由請求檢察官上訴者，
其上訴期間之計算係以檢察官收受判決正本之日期為準。
中    華    民    國    98    年    5     月    15    日
                                      書記官  陳秀香
附錄：論罪科刑法條：
中華民國刑法第349條
收受贓物者，處3年以下有期徒刑、拘役或5百元以下罰金。
搬運、寄藏、故買贓物或為牙保者，處5年以下有期徒刑、拘役
或科或併科1千元以下罰金。
因贓物變得之財物，以贓物論。


司法院資訊處製作；財團法人民間司法改革基金會備份。
